【裁判字號】    98,聲減,133
【裁判日期】    980618
【裁判案由】    聲請減刑等
【裁判全文】
臺灣高等法院臺中分院刑事裁定         98年度聲減字第133號
聲  請  人  臺灣高等法院臺中分院檢察署檢察官
受  刑  人  甲○○
                      弄8之4.
上列受刑人因違反槍砲彈藥刀械管制條例等案件，已經判決罪刑
確定，聲請人聲請減刑及定其應執行之刑，本院裁定如下：
    主  文
甲○○所犯如附表所載之罪，均減刑，詳如附表所載。主刑部分
應執行有期徒刑拾月，併科罰金新台幣伍萬元，罰金如易服勞役
，以新台幣壹仟元折算壹日。
    理  由
一、查受刑人甲○○所犯如附表所載之罪，經判處如附表所列之
    刑確定在案，茲檢察官以其犯罪時間，在民國（下同）96年
    4月24日以前，合於減刑條件，聲請予以減刑，並聲請定其
    應執行之刑及諭知易服勞役之折算標準。
二、按中華民國九十六年罪犯減刑條例第8條規定「依本條例應
    減刑之罪，已經判決確定尚未執行或執行未完畢者，由檢察
    官或應減刑之人犯聲請最後審理事實之法院裁定之」，該法
    條及立法說明均未限定於該條例實施之日已經判決確定之案
    件始有本條之適用。則依法律文義解釋，於該條例實施後判
    決確定之案件，檢察官或應減刑之人犯亦得依本條規定聲請
    最後審理事實之法院裁定之（最高法院97年度台非字第284
    號判決意旨參照）。本件受刑人甲○○所犯如附表編號2所
    示違反槍砲彈藥刀械管制條例之罪，經本院於98年3月5日以
    97 年度重上更(二)字第127號將原判決撤銷，論以受刑人係犯
    修正前槍砲彈藥刀械管制條例第11條第4項之未經許可持有
    可發射子彈具有殺傷力之改造手槍罪，判處有期徒刑1年6月
    ，併科罰金新臺幣（下同）6萬元，罰金如易服勞役，以1千
    元折算1日；嗣受刑人不服上訴最高法院，由最高法院於98
    年5月14日以98年度台上字2649號將其上訴駁回而告確定；
    而受刑人所為本件犯罪時間係自91年2月2日前一週內某日起
    至91年2月2日日止，係於96年4月24日之前，所犯係中華民
    國九十六年罪犯減刑條例第3條第1項第4款所規定之罪，且
    宣告刑未逾有期徒刑1年6月，係合於減刑之罪，而本院及最
    高法院雖未依據上開減刑條例規定，於裁判時減其宣告刑，
    暨同時諭知其減得之刑，惟依前開說明，本件自應依同條例
    第8條規定減刑，合先敘明。
三、本件受刑人行為後，94年2月2日修正公布之刑法，業於95年
    7月1日施行，依刑法第2條第1項之規定比較應適用之法律，
    刑法第51條第5款已修正數罪併罰定其應執行刑為「宣告多
    數有期徒刑者，於各刑中之最長期以上，各刑合併之刑期以
    下，定其刑期，但不得逾30年」，與舊法規定之數罪併罰定
    其應執行刑「宣告多數有期徒刑者，於各刑中之最長期以上
    ，各刑合併之刑期以下，定其刑期。但不得逾20年」，兩者
    相較，以舊法規定之定應執行刑之上限為20年對受刑人較為
    有利，應依刑法第2條第1項前段之規定，適用修正前刑法第
    51條第5款，定其應執行之刑。
四、本件受刑人犯罪後，有關罰金易服勞役之規定，即刑法第42
    條業於94年2月2日修正，而罰金罰鍰提高標準條例第2條亦
    於同年5月17日修正刪除，並均於95年7月1日生效。修正前
    刑法第42條第2項、第3項分別規定「易服勞役以1元以上3元
    以下折算1日。但勞役期限不得逾6個月」、「罰金總額折算
    逾6個月之日數者，以罰金總額與6個月之日數比例折算」，
    而修正前罰金罰鍰提高標準條例第2條規定「依刑法第41 條
    易科罰金或第42條第2項易服勞役者，均就其原定數額提高
    為一百倍折算1日」。從而，依修正前之規定，易服勞役得
    以銀元100元以上300元以下即新臺幣300元以上900元以下折
    算壹日，且勞役期限不得逾6個月，如罰金總額折算逾6個月
    之日數者，應以罰金總額與6個月之日數比例折算之。而修
    正後刑法第42規定「易服勞役以新臺幣1,000元、2,000元或
    3,000元折算1日。但勞役期限不得逾1年」，第5項規定「罰
    金總額折算逾1年之日數者，以罰金總額與1年之日數比例折
    算」，且修正後之罰金罰鍰提高標準條例亦已刪除原第2條
    「提高倍數」之規定，則依修正後之規定，易服勞役得以新
    臺幣1,000元、2,000或3,000元折算1日。但勞役期限不得逾
    1年，如罰金總額折算逾1年之日數者，以罰金總額與1年之
    日數比例折算之。由於修正後之易服勞役折算標準，已提高
    為新臺幣1,000元、2,000元或3,000元折算1日，使行為人易
    服勞役之日數減少，故如所科罰金經折算結果，未逾6個月
    日數者，新法對於行為人較為有利，但因易服勞役之期限，
    修正前最長為6個月之日數，修正後則提高為1年，倘折算結
    果逾6個月之日數者，則以舊法對行為人較為有利。本件受
    刑人所犯槍砲彈藥刀械管制條例第11條第4項、第12條第4項
    之罪，其中所科罰金部分，經比較新、舊法適用結果，以新
    法對受刑人較為有利，自應依刑法第2條第1項但書規定，適
    用新法之規定，定其折算標準。另關於沒收追繳追徵等諭知
    ，不在減刑範圍以內，應照原判決執行（參酌司法院院字第
    2787號(五)解釋），併予敘明。
五、綜上所述，本件減刑之聲請，經核尚無不合，應予准許。爰
    依中華民國九十六年罪犯減刑條例第2條第1項第3款、第8條
    第1項、第3項、第10條第1項、第12條，刑法第2條第1項但
    書、刑法第第42條第3項，修正前刑法第51條第5、7款，修
    正前罰金罰鍰提高標準條例第2條，現行法規所定貨幣單位
    折算新台幣條例第2條，裁定如主文。
中    華    民    國    98    年    6     月    18    日
            刑事第七庭    審判長法  官  林  榮  龍
                                法  官  張  惠  立
                                法  官  鄭  永  玉
以上正本證明與原本無異。
如不服本裁定，應於裁定送達後五日內向本院提出抗告書狀 (須
附繕本)。
                                書記官    瑞  芳
中    華    民    國    98    年    6     月    19    日
                 臺灣臺中地方法院檢察署
         受刑人甲○○減刑及定應執行刑案件一覽表
┌───────────┬──────────┬────────────┬──────────┐
│編            號      │       1            │         2              │                    │
├───────────┼──────────┼────────────┼──────────┤
│罪            名      │槍砲彈藥刀械管制條例│槍砲彈藥刀械管制條例    │                    │
│                      │                    │                        │                    │
├───────────┼──────────┼────────────┼──────────┤
│宣     告     刑      │有期徒刑4月併科新台 │有期徒刑1年6月併科新台幣│                    │
│(保安處分/褫奪公權)   │幣60000元           │60000元                 │                    │
├───────────┼──────────┼────────────┼──────────┤
│犯   罪   日   期     │91年8月間某日至     │91.02.02前一週內某日至  │                    │
│年     月    日       │91.09.03            │91.02.02                │                    │
├───────────┼──────────┼────────────┼──────────┤
│偵查（自訴）機關      │板橋地檢91年度偵字第│臺中地檢91年度偵字第2621│                    │
│年   度   案  號      │17251、21005號及92年│號                      │                    │
│                      │度偵字第348號       │                        │                    │
├─┬─────────┼──────────┼────────────┼──────────┤
│最│法        院      │板橋地院            │中高分院                │                    │
│後├─────────┼──────────┼────────────┼──────────┤
│事│案        號      │92年度訴字第2205號  │97年度重上更二字第127號 │                    │
│實├─────────┼──────────┼────────────┼──────────┤
│審│判  決 日 期      │93.03.18            │98.03.05                │                    │
├─┼─────────┼──────────┼────────────┼──────────┤
│確│法        院      │板橋地院            │最高分院                │                    │
│定├─────────┼──────────┼────────────┼──────────┤
│判│案        號      │92年度訴字第2205號  │98年度台上字第2649號    │                    │
│決├─────────┼──────────┼────────────┼──────────┤
│  │判決確定日期      │93.05.05            │98.05.14                │                    │
├─┴─────────┼──────────┼────────────┼──────────┤
│所   犯   法  條      │槍砲彈藥刀械管制條例│修正前槍砲彈藥刀械管制條│                    │
│                      │第12條第4項         │例第11條第4項           │                    │
├───────────┼──────────┼────────────┼──────────┤
│合於96年罪犯減刑條例  │第2條第1項第3款     │第2條第1項第3款         │                    │
│                      │                    │                        │                    │
├───────────┼──────────┼────────────┼──────────┤
│減刑後徒刑、拘役或罰金│有期徒刑2月併科新台 │有期徒刑9月併科新台幣   │                    │
│金額或褫奪公權期間    │幣30000元           │30000元                 │                    │
├───────────┼──────────┼────────────┼──────────┤
│備            註      │板橋地檢93年度執字第│臺中地檢98年度執字第7486│                    │
│                      │2673號(已執畢)      │號 (未執行)             │                    │
└───────────┴──────────┴────────────┴──────────┘


司法院資訊處製作；財團法人民間司法改革基金會備份。
